【裁判字號】    97,訴,2637
【裁判日期】    970731
【裁判案由】    毒品危害防制條例
【裁判全文】
臺灣臺中地方法院刑事判決              97年度訴字第2637號
公  訴  人  臺灣臺中地方法院檢察署檢察官
被      告  乙○○
上列被告因違反毒品危害防制條例案件，經公訴人提起公訴（九
十七年度毒偵字第一六二一號），被告於準備程序中就被訴事實
為有罪之陳述，經告以簡式審判之旨，並聽取意見後，合議庭裁
定由受命法官獨任進行簡式審判程序，本院判決如下：
    主    文
乙○○施用第一級毒品，累犯，處有期徒刑拾月，扣案之第一級
毒品海洛因包（合計淨重壹點捌玖公克，空包裝總重壹點壹陸
公克）沒收銷燬之，扣案之電子磅秤壹只及夾鍊袋柒拾個均沒收
；又施用第二級毒品，累犯，處有期徒刑陸月，扣案之第二級毒
品甲基安非他命伍包（其中肆包合計驗餘毛重柒點柒貳壹陸公克
、另壹包驗餘淨重零點貳陸柒陸公克）沒收銷燬之；又持有第二
級毒品，累犯，處有期徒刑月，扣案之第二級毒品ＭＤＭＡ肆
顆（合計毛重貳點壹公克）沒收銷毀之。應執行有期徒刑壹年肆
月，扣案之第一級毒品海洛因包（合計淨重壹點捌玖公克，空
包裝總重壹點壹陸公克）、第二級毒品甲基安非他命伍包（其中
肆包合計驗餘毛重柒點柒貳壹陸公克、另壹包驗餘淨重零點貳陸
柒陸公克）、第二級毒品ＭＤＭＡ肆顆（合計毛重貳點壹公克）
均沒收銷毀之，扣案之電子磅秤壹只及夾鍊袋柒拾個均沒收。
    犯罪事實
一、乙○○前於民國九十年間因施用毒品案件，經本院裁定送臺
    灣臺中看守所附設勒戒處所觀察、勒戒後，認無繼續施用毒
    品之傾向，於九十年四月二十日執行完畢釋放，並由臺灣臺
    中地方法院檢察署檢察官於九十年四月十九日，以九十年度
    毒偵字第一八五一號為不起訴處分確定，其又於九十年六月
    間因施用毒品案件，經本院裁定送臺灣臺中看守所附設勒戒
    處所觀察、勒戒後，認有繼續施用毒品之傾向，本院裁定命
    強制戒治，於九十一年七月二十八日執行完畢釋放；另其於
    九十四年間因違反毒品危害防制條例案件，經本院於九十四
    年十二月三十日以九十四年易字第二五０六號刑事判決判處
    有期徒刑七月，於九十五年一月二十三日確定；又於九十四
    年間因詐欺案件，經本院於九十五年六月八日以九十五年度
    中簡字第一四一五號刑事判決判處有期徒刑四月，於九十五
    年七月十日確定；復於九十五年間因違反毒品危害防制條例
    案件，經本院於九十五年四月二十八日以九十五年度訴字第
    九二四號刑事判決判處有期徒刑八月，於九十五年五月二十
    九日確定，前二罪定應執行刑為有期徒刑九月，與第三案有
    期徒刑八月接續執行，入監服刑後，於九十六年四月二十日
    縮短刑期假釋付保護管束，於九十六年七月二十八日假釋期
    滿未經撤銷視為執行完畢。詎乙○○仍不知悔改，竟於前開
    觀察、勒戒、強制戒治、有期徒刑執行完畢釋放後五年內，
    分別為下列行為：
（一）其基於施用第一級毒品之犯意，於九十七年三月十一日中
      午十二時許，在臺中市○區○○路一段五二０號之「儷金
      商務旅館」二六一一室（起訴書誤載為六一一室，惟依現
      場照片顯示是二六一一室）內，以將第一級毒品海洛因羼
      入香煙內吸食之方式，施用第一級毒品海洛因一次。
（二）其另基於施用第二級毒品之犯意，於同日上午十一時許，
      在上開地點，以將第二級毒品甲基安非他命置放於玻璃球
      內以火燻烤，而後再吸食其霧化氣體之方式，施用第二級
      毒品甲基安非他命一次。
（三）其另基於持有第二級毒品之犯意，於同日下午三時許，在
      臺中市○○路與五權西路口附近，向真實姓名年籍均不詳
      綽號「阿明」之年約二十五歲男子購入第二級毒品ＭＤＭ
      Ａ四顆，因而持有第二級毒品ＭＤＭＡ。
    嗣於同年三月十二日上午五時三十五分許，在臺中市○區○
    ○路一段五二０號儷金商務旅館六樓走廊上，因行跡可疑為
    警盤查而查獲，並扣得供乙○○施用之第一級毒品海洛因三
    包（合計淨重一點八九公克，空包裝總重一點一六公克）、
    第二級毒品甲基安非他命五包（其中四包合計驗餘毛重七點
    七二一六公克、另一包驗餘淨重零點二六七六公克）、第二
    級毒品ＭＤＭＡ四顆（合計毛重二點一公克）及為其所有而
    供施用第一級毒品海洛因所用之電子磅秤一只、夾鍊袋七十
    個，以及非供犯罪所用之現金新臺幣（下同）三萬三千九百
    元。採尿後送驗，驗出有嗎啡、可待因、甲基安非他命、安
    非安命之陽性反應，而查得上情。
二、案經臺中市警察局第六分局報請臺灣臺中地方法院檢察署檢
    察官偵查起訴。
    理    由
一、被告乙○○對其有於上揭時、地施用第一級毒品海洛因、第
    二級毒品甲基安非他命及持有第二級毒品ＭＤＭＡ之事實，
    業於警詢時、偵查中及本院審理時供認不諱，並有供其施用
    之第一級毒品海洛因三包、第二級毒品甲基安非他命五包、
    第二級毒品ＭＤＭＡ四顆，及被告所有供施用第一級毒品所
    用之電子磅秤一只及夾鍊袋七十個扣案可資佐證。被告經警
    方查獲後，其尿液經送請中山醫學大學附設醫院檢驗科藥物
    檢測中心檢驗之結果，驗有嗎啡、可待因、甲基安非他命、
    安非安命之陽性反應，有該中心出具之確認檢驗結果報告一
    紙存卷可證，而海洛因施用入人體後水解還原成嗎啡，再循
    嗎啡之代謝方式排出體外，已據行政院衛生署藥物食品檢驗
    局（八一）藥檢壹字第００六四三一號函說明綦詳。又扣案
    之第一級毒品海洛因三包經送請法務部調查局濫用藥物實驗
    室檢驗結果，含有第一級毒品海洛因成分，合計淨重一點八
    九公克，空包裝總重一點一六公克等情，有該局九十七年四
    月十日調科壹字第０九七二三０一八八六０號鑑定書一份在
    卷可憑。另扣案之第二級毒品甲基安非他命五包、第二級毒
    品ＭＤＭＡ四顆，經送請行政院衛生署草屯療養院檢驗結果
    ，分別檢出第二級毒品甲基安非他命、ＭＤＭＡ成分，第二
    級毒品甲基安非他命部分，其中四包合計驗餘毛重七點七二
    一六公克、另一包驗餘淨重零點二六七六公克等情，有九十
    七年三月二十八日草療鑑字第０九七０００二五九九號鑑定
    書一份存卷可稽。
二、按最高法院九十五年度第七次刑事庭會議決定：「一、施用
    第一、二級毒品為犯罪行為，毒品危害防制條例第十條定有
    處罰明文。故施用第一、二級毒品者，依前揭規定本應科以
    刑罰。惟基於刑事政策，對合於一定條件之施用者，則依同
    條例第二十條、第二十三條之規定，施以觀察、勒戒及強制
    戒治之保安處分。二、毒品危害防制條例於民國九十二年七
    月九日修正公布，自九十三年一月九日施行，其中第二十條
    、第二十三條將施用毒品之刑事處遇程式，區分為『初犯』
    及『五年內再犯』、『五年後再犯』。依其立法理由之說明
    ：『初犯』，經觀察、勒戒或強制戒治後，應為不起訴處分
    或不付審理之裁定；經觀察、勒戒或強制戒治執行完畢釋放
    後，『五年內再犯』者，因其再犯率甚高，原實施之觀察、
    勒戒及強制戒治既已無法收其實效，爰依法追訴或裁定交付
    審理。至於經觀察、勒戒或強制戒治執行完畢釋放後，『五
    年後再犯』者，前所實施之觀察、勒戒或強制戒治已足以遮
    斷其施用毒品之毒癮，為期自新及協助其斷除毒癮，仍適用
    『初犯』規定，先經觀察、勒戒或強制戒治之程式。從而依
    修正後之規定，僅限於『初犯』及『五年後再犯』二種情形
    ，始應先經觀察、勒戒或強制戒治程式。倘被告於五年內已
    再犯，經依法追訴處罰，縱其第三次（或第三次以上）再度
    施用毒品之時間，在初犯經觀察、勒戒或強制戒治執行完畢
    釋放五年以後，已不合於『五年後再犯』之規定，且因已於
    『五年內再犯』，顯見其再犯率甚高，原實施觀察、勒戒或
    強制戒治，已無法收其實效，即應依該條例第十條處罰。」
    。本案被告前曾於九十年間因施用毒品案件，經本院裁定送
    臺灣臺中看守所附設勒戒處所觀察、勒戒後，認無繼續施用
    毒品之傾向，於九十年四月二十日執行完畢釋放，並由臺灣
    臺中地方法院檢察署檢察官於九十年四月十九日，以九十年
    度毒偵字第一八五一號為不起訴處分確定，其又於九十年六
    月間因施用毒品案件，經本院裁定送臺灣臺中看守所附設勒
    戒處所觀察、勒戒後，認有繼續施用毒品之傾向，本院裁定
    命強制戒治，於九十一年七月二十八日執行完畢釋放；另其
    於九十四年間因違反毒品危害防制條例案件，經本院於九十
    四年十二月三十日以九十四年易字第二五０六號刑事判決判
    處有期徒刑七月，於九十五年一月二十三日確定；又於九十
    四年間因詐欺案件，經本院於九十五年六月八日以九十五年
    度中簡字第一四一五號刑事判決判處有期徒刑四月，於九十
    五年七月十日確定；復於九十五年間因違反毒品危害防制條
    例案件，經本院於九十五年四月二十八日以九十五年度訴字
    第九二四號刑事判決判處有期徒刑八月，於九十五年五月二
    十九日確定，前二罪定應執行刑為有期徒刑九月，與第三案
    有期徒刑八月接續執行，入監服刑後，於九十六年四月二十
    日縮短刑期假釋付保護管束，於九十六年七月二十八日假釋
    期滿未經撤銷視為執行完畢之事實，此有臺灣高等法院被告
    前案紀錄表、刑案查註紀錄表各一份附卷可考，被告於上開
    觀察、勒戒執行完畢後，既曾於五年內再犯毒品危害防制條
    例第十條第一、二項之罪，並經判刑確定，本次被告犯毒品
    危害防制條例第十條第一、二項之罪，依上開最高法院決定
    意旨，認被告再犯率甚高，原實施觀察、勒戒，已無法收其
    實效，自非屬毒品危害防制條例第二十條第三項所定「五年
    後再犯」之情形，而應依法追訴。綜上，被告自白核與事實
    相符，其施用第一級毒品海洛因、第二級毒品甲基安非他命
    、持有第二級毒品ＭＤＭＡ之犯行，事證明確，洵堪認定。
三、核被告就犯罪事實一（一）所為，係犯毒品危害防制條例第
    十條第一項之施用第一級毒品罪，其就犯罪事實一（二）所
    為，係犯同條例第十條第二項之施用第二級毒品罪，其就犯
    罪事實一（三）所為，係犯同條例第十一條第二項之持有第
    二級毒品罪。被告施用毒品前之持有第一、二級毒品行為，
    本應以持有論，惟持有後進而施用，其持有之低度行為應被
    施用之高度行為所吸收，故不再另論其持有第一、二級毒品
    罪。被告前曾於九十四年間因違反毒品危害防制條例案件，
    經本院於九十四年十二月三十日以九十四年易字第二五０六
    號刑事判決判處有期徒刑七月，於九十五年一月二十三日確
    定；又於九十四年間因詐欺案件，經本院於九十五年六月八
    日以九十五年度中簡字第一四一五號刑事判決判處有期徒刑
    四月，於九十五年七月十日確定；復於九十五年間因違反毒
    品危害防制條例案件，經本院於九十五年四月二十八日以九
    十五年度訴字第九二四號刑事判決判處有期徒刑八月，於九
    十五年五月二十九日確定，前二罪定應執行刑為有期徒刑九
    月，與第三案有期徒刑八月接續執行，入監服刑後，於九十
    六年四月二十日縮短刑期假釋付保護管束，於九十六年七月
    二十八日假釋期滿未經撤銷視為執行完畢之事實，此有臺灣
    高等法院被告前案紀錄表、刑案查註紀錄表各一份附卷可稽
    ，其於五年以內再故意犯本件有期徒刑以上之三罪，各應依
    刑法第四十七條第一項，論以累犯，並均加重其刑。被告施
    用第一級毒品海洛因、施用第二級毒品甲基安非他命及持有
    第二級毒品ＭＤＭＡ，其犯意各別，行為互殊，應予分論併
    罰。爰審酌被告施用毒品，經觀察、勒戒執行完畢釋放後，
    仍不知戒惕，一再施用，無視於毒品對於自身健康之戕害及
    國家對於杜絕毒品犯罪之禁令，不知戒除惡習，惡性非輕，
    然念及其施用毒品並無危害他人，被告犯罪手段尚屬平和，
    所生損害尚非鉅大，且被告犯後於本院審理時坦承犯行，尚
    見悔意之犯罪後態度，暨施用毒品者均有相當程度之成癮性
    及心理依賴，其犯罪心態與一般刑事犯罪之本質並不相同，
    應側重適當之醫學治療及心理矯治為宜等一切情狀，分別量
    處如主文所示之刑，並定其應執行之刑，以資懲儆。扣案之
    第一級毒品海洛因三包（合計淨重一點八九公克，空包裝總
    重一點一六公克）、第二級毒品甲基安非他命五包（其中四
    包合計驗餘毛重七點七二一六公克、另一包驗餘淨重零點二
    六七六公克），為供被告施用之毒品、第二級毒品ＭＤＭＡ
    四顆（合計毛重二點一公克），為被告持有之毒品，又上開
    毒品之包裝，因內有第一級毒品海洛因、第二級毒品甲基安
    非他命殘留而無法析離（此有法務部調查局九十三年三月十
    九日調科壹字第０九三００一一三０六０號函可憑），應整
    體視為毒品，依毒品危害防制條例第十八條第一項宣告沒收
    銷燬之。扣案之電子磅秤一只及夾鍊袋七十個為被告所有且
    供施用第一級毒品海洛因所用之物，業據被告供明在卷，爰
    依刑法第三十八條第一項第二款規定沒收之。扣案現金三萬
    三千九百元，雖係被告所有，然並無證據可證明係供犯罪所
    用或因犯罪所得之物，爰不併予宣告沒收，附此敘明。
據上論斷，應依刑事訴訟法第二百七十三條之一第一項、第二百
九十九條第一項前段，毒品危害防制條例第十條第一項、第二項
、第十一條第二項、第十八條第一項前段，刑法第十一條、第四
十七條第一項、第五十一條第五款、第三十八條第一項第二款，
判決如主文。
本案經檢察官甲○○到庭執行職務
中    華    民    國    97    年    7     月    31    日
                  刑事第十五庭  法  官  楊真明
以上正本證明與原本無異。
如不服本判決，應於送達後十日內向本院提出上訴狀（須附繕本
），上訴於臺灣高等法院臺中分院。
上訴書狀如未敘述理由，應於上訴期間屆滿後二十日內補提理由
書於本院。
                                書記官  呂苗澂
中    華    民    國    97    年    7     月    31    日
附錄本判決論罪科刑法條
毒品危害防制條例第十條：
  施用第一級毒品者，處六月以上五年以下有期徒刑。
  施用第二級毒品者，處三年以下有期徒刑。
毒品危害防制條例第十一條第二項：
  持有第二級毒品者，處二年以下有期徒刑、拘役或新臺幣三萬
  元以下罰金。


司法院資訊處製作；財團法人民間司法改革基金會備份。
